【裁判字號】    98,事聲,55
【裁判日期】    981208
【裁判案由】    聲明異議(消債)
【裁判全文】
臺灣宜蘭地方法院民事裁定              98年度事聲字第55號
異  議  人  萬泰商業銀行股份有限公司
即  債權人
法定代理人  乙○○
相  對  人  甲○○
即  債務人
代  理  人  簡坤山律師
上列異議人與債務人甲○○間消費者債務清理事件，異議人對本
院98年度司執消債更字第3號司法事務官所為更生方案認可之裁
定提出異議，本院裁定如下：
    主  文
異議駁回。
    理  由
一、本件異議意旨略以：債務人之子女郭瓊蔓（79年10月11日生
    ）、郭庭瑗（82年11月17日生）、郭豐震（87年11月18日生
    ），郭欣玉（85年6月28日生）分別年僅19、16、11、13歲
    ，現就讀大學已為普遍之學歷，然因已非9年國民教育，且
    已為成年人即應無扶養之義務，且應有謀生之能力可外出工
    作負擔加計，若其子女成年後若仍就讀大學，應自行負擔學
    費、學雜費與生活開銷，倘為就業則更無須負擔扶養費，得
    以減輕債務人經濟之負擔，對於子女教育費用應已受正常教
    育即義務教育所需者為限，倘債務人係因為其子女支出非義
    務教育或高額補習費或預留日後求學費用，致減損更生程序
    中清償債權人數額，實難謂公允。況債務人郭瓊蔓大學畢業
    後，每月還款金額7,500元提高至8,500元，然債務人原更生
    方案對長女之扶養費負擔僅有1,000元顯非合理，顯見債務
    人並未盡其最大還款之誠意。為此特於法定期間內具狀向鈞
    院提出異議，爰請鈞院重為裁定，以維權益等語。
二、按債務人有薪資、執行業務所得或其他固定收入，法院認更
    生方案之條件公允者，得不經債權人會議可決，逕依債務人
    之聲請或依職權以裁定認可更生方案；關於更生或清算之程
    序，除本條例別有規定外，準用民事訴訟法之規定，消費者
    債務清理條例第64條第1 項、第15條分別定有明文。次按當
    事人對於司法事務官處理事件所為之終局處分，得於處分送
    達後10日之不變期間內，以書狀向司法事務官提出異議。司
    法事務官認前項異議有理由時，應另為適當之處分；認異議
    為無理由者，應送請法院裁定之。法院認第一項之異議為有
    理由時，應為適當之裁定；認異議為無理由者，應以裁定駁
    回之，民事訴訟法第241條第1項至第3項亦分別定有明文。
三、本件異議人主張債務人之子女若仍就讀大學，應自行負擔學
    費、學雜費與生活開銷，對於子女教育費用應已受正常教育
    即義務教育所需者為限。又債務人之長女郭瓊蔓大學畢業後
    ，每月還款金額7,500元提高至8,500元，然債務人原更生方
    案對長女之扶養費負擔僅有1,000元顯非合理等語。經查，
    消費者債務清理條例之規定，乃為使負擔債務之消費者得依
    本條例所訂之程序清理其債務，並保障債權人公平受償，以
    謀求消費者經濟生活之更生，故除有同條例第63條及64條第
    2項所訂情形外，法院得斟酌情形裁量認可更生方案。而本
    件債務人自行陳報薪資收入42,000元(含零售水果、包子、
    饅頭25,000元及報社經營17,000元)，並有政府低收入補助
    18,600元，總計60,600元，其所陳報之必要支出為每月膳食
    費用15,000元、扶養費9,300元、水、電瓦斯3,450元、電話
    費1,400元、第四台視訊費580元、手機費用2,050元、汽車
    油資保養費12,000元、房屋租金8,000元、展示場地600元、
    汽車燃料稅518元、人身保險230元，合計每月生活必要支出
    費用為53,128元，此有本院更生事件財產及收入狀況報告書
    在卷可稽（見本院98年度司執消債更字第3號卷第187頁），
    是債務人聲請更生所提出之更生方案為分96期，第1至60 期
    ，每月償還7,500元，第61期至84期，每月清償8,500元，為
    期8年共96期之清償總金額達654,000元，佔總債務金額1,21
    4,744元之53.8%。本件債務人配偶邱佩玲名下並無房屋土地
    等財產，且無任何薪資所得收入，有中度精神障礙，此有財
    產歸屬資料清單、96年度稅務電子閘門財產所得調件明細表
    、財政部臺灣省北區國稅局97年度綜合所得稅各類所得資料
    清單、殘障手冊及國立陽明大學附設醫院診斷證明書等件附
    卷可參，堪認債務人之配偶確係不能維持生活，而有受扶養
    之必要，若參酌內政部公告之98年度臺灣省每人每月最低生
    活費標準9,829元計算，債務人有子女4名及配偶，故扶養費
    為58,974元（9,829+9,829*5=58,974元），債務人僅陳報平
    均每月必要支出為53,128元，顯見債務人陳報必要支出費用
    已低於一般最低生活標準。且債務人陳報扶養費為9,300元
    ，郭庭瑗（82年11月17日生）、郭豐震（87年11月18日生）
    ，郭欣玉（85年6月28日生），三位為共計為1,800元，另郭
    瓊蔓（79年10月11日生）每月生活費5,000元，住宿費用2,
    500元為計算，縱使其長女成年，尚在就學中，是否能謀得
    打工一職，尚有未確，惟債務人就其他3名子女部分所陳報
    之扶養費每月每人僅600元，隨著其他子女之教育費日益增
    加，債務人其他子女扶養費顯低於其長女之扶養費之標準，
    可見債務人有減免其他子女消費用以清償債務之誠意，如債
    務人陳報之扶養費為生活費開銷等，而非學雜費，則尚屬合
    理而必要，聲明人此部分異議亦不可採。
四、綜上所述，本院司法事務官斟酌債務人所提更生方案，以每
    月1期，第1至60期，每月償還7,500元，第61期至84期，每
    月清償8,500元，為期8年共96期之清償總金額達654,000元
    ，為佔總債務金額1,214,744元之53.8%，應認其條件核屬公
    允可行。又債務人並無消費者債務清理條例第63條或第64條
    第2項所定不應認可之消極事由存在，乃逕依同條例第64條
    第1項裁定予以認可債務人所提更生方案，並依同條例第62
    條第2項酌定其生活限制，經核並無不合。另本件異議人亦
    未能具體指出債務人有何本條例第63條及第64條第2項之情
    事，從而，聲明人聲明異議，為無理由，應予駁回，揆諸前
    揭條文，爰裁定如主文。
中    華    民    國    98    年    12    月    8     日
                     民事庭    法  官   林俊廷
上為正本係照原本作成
如不服本裁定，應於裁定送達後10日內，以書狀向本院提出抗告
，並繳納抗告費新臺幣1,000元
中    華    民    國    98    年    12    月    9     日
                                書記官  廖文章

司法院資訊處製作；財團法人民間司法改革基金會備份。
